【裁判字號】    99,消債聲,19
【裁判日期】    990531
【裁判案由】    聲請裁定免責
【裁判全文】
臺灣屏東地方法院民事裁定            99年度消債聲字第19號
聲  請  人
即 債 務人  戊○○
代  理  人  李靜怡律師
相  對  人
即 債 權人  台新國際商業銀行股份有限公司
法定代理人  乙○○
相  對  人
即 債 權人  國泰世華商業銀行股份有限公司
法定代理人  丁○○
相  對  人
即 債 權人  聯邦商業銀行股份有限公司
法定代理人  丙○○
代  理  人  辛○○
相  對  人
即 債 權人  萬泰商業銀行股份有限公司
法定代理人  子○○
相  對  人
即 債 權人  台北富邦商業銀行股份有限公司
法定代理人  丑○○
相  對  人
即 債 權人  香港商香港上海豐銀行股份有限公司
法定代理人  己○○
相  對  人
即 債 權人  中國信託商業銀行股份有限公司
法定代理人  壬○○○○
相  對  人
即 債 權人  華南商業銀行股份有限公司
法定代理人  甲○○
代  理  人  庚○○
相  對  人
即 債 權人  台中商業銀行股份有限公司
法定代理人  癸○○
上列當事人因消費者債務清理事件聲請免責，本院裁定如下：
    主  文
債務人戊○○不免責。
    理  由
一、按法院裁定開始清算程序後，債務人有薪資、執行業務所得
    或其他固定收入，而普通債權人之分配總額低於債務人聲請
    清算前二年間，可處分所得扣除自己及依法應受其扶養者所
    必要生活費用之數額者，法院應為不免責之裁定，但債務人
    證明經普通債權人全體同意者，不在此限，消費者債務清理
    條例第133 條定有明文。揆其立法理由係為免債務人濫用清
    算程序以獲免責，並敦促有清償能力者，利用薪資、執行業
    務所得或其他固定收入清償債務而免責，爰以債務人聲請清
    算前2 年間，可處分所得扣除自己及依法應受其扶養者所必
    要生活費用之數額為計算基礎，以為裁定免責之依據，進而
    保障債權人可受最低清償。又按債務人有下列各款情形之一
    者，法院應為不免責之裁定，但債務人證明經普通債權人全
    體同意者，不在此限：一、於七年內曾依破產法或本條例規
    定受免責；二、隱匿、毀損應屬清算財團之財產，或為其他
    不利於債權人之處分；三、捏造債務或承認不真實之債務；
    四、因浪費、賭博或其他投機行為，致財產顯然減少或負擔
    過重之債務，而生開始清算之原因；五、於清算聲請前一年
    內，已有清算之原因，而隱瞞其事實，使他人與之為交易致
    生損害；六、明知已有清算原因之事實，非基於本人之義務
    ，而以特別利於債權人中之一人或數人為目的，提供擔保或
    消滅債務；七、隱匿、毀棄、偽造或變造帳簿或其他會計文
    件之全部或一部，致其財產之狀況不真確；八、故意於財產
    及收入狀況說明書為不實之記載，或有其他故意違反本條例
    所定義務之行為，消費者債務清理條例第134 條定有明文。
二、經查：
(一)、本件聲請人戊○○聲請消費者債務清理事件，前經本院裁定
    開始清算程序，嗣後終止清算程序確定在案，有98年度消債
    清字第81號民事裁定及98年度司執消債清56號在卷可稽。
(二)、聲請人自陳其自現以臨時工為業，每月收入約為新台幣（下
    同）10,000元至12,000元，堪認本件於法院裁定開始清算程
    序後，聲請人仍有薪資、執行業務所得或其他固定收入，扣
    除每月必要生活費用後，每月仍應餘有171 元至2,171 元，
    然本件於本院裁定開始清算程序後，聲請人無任何資產（包
    括動產、不動產）可供清償，普通債權人之分配總額為零，
    顯低於債務人聲請清算前2 年間，可處分所得扣除自己及依
    法應受其扶養者所必要生活費用之數額。
(三)、依債務人最近數年消費紀錄顯示，債務人積欠債務主要因為
    密集、頻繁的使用信用卡預借現金，其中對於台新國際商業
    銀行股份有限公司更是單月預借現金35萬元，此情各有債權
    銀行查報之消費紀錄暨陳報狀附卷佐參，而債務人對於其所
    以需要如此頻繁且大量預借現金或信用貸款之用途暨原因，
    亦無法具體說明等情。準此，各債權人均主張債務人預借現
    金非日常生活必要支出，而係奢侈、浪費及投機性質等語，
    即非無據，應值採信。從而，債務人有消費者債務清理條例
    第134 條第4 款規定之情形，且債權人多具狀表明不同意債
    務人免責，有陳報狀在卷可憑，而本件債務人又無法提出業
    經普通債權人全體同意之證明，則依上說明，本件債務人不
    得免責，爰裁定如主文。
中    華    民    國    99    年    5     月    31    日
                        民事庭  法  官  羅培毓
上為正本係照原本作成
如不服本裁定，應於裁定送達後10日內，以書狀向本院提出抗告
，並繳納抗告費新臺幣1千元。
中    華    民    國    99    年    5     月    31    日
                            書  記  官  鄭靜芳

司法院資訊處製作；財團法人民間司法改革基金會備份。
